【裁判字號】    89,自,179
【裁判日期】    891122
【裁判案由】    詐欺
【裁判全文】
臺灣桃園地方法院刑事判決                          八十九年度自字第一七九號
    自  訴  人  白馬實業股份有限公司  設高雄縣內湖鄉○○路○段六號
    代  表  人  林財旺
    自訴代理人  謝錫福律師
    被      告  甲○○
右列被告因詐欺案件，經自訴人提起自訴，本院判決如左：
    主  文
甲○○無罪。
    理  由
一、自訴意旨略以：被告甲○○意圖為自己不法所有，於民國八十九年一月四日、十
    七日及二十日陸續向自訴人購買預拌混凝土，共計貨款新台幣（下同）二萬二千
    四百五十二元，經自訴人多次催討貨款，被告均不為給付，因認被告涉有詐欺罪
    嫌云云。
二、按刑法第三百三十九條第一項詐欺罪之成立，以意圖為自己或第三人不法所有，
    以詐術使人將本人或第三人之物交付為要件。所謂以詐術使人交付，必須被詐欺
    人因其詐術而陷於錯誤，若其所用方法，不能認為詐術，亦不致使人陷於錯誤，
    即不構成該罪，最高法院四十六年台上字第二六０號著有判例可資參循。又以當
    事人間信用為基礎之買賣關係，依一般社會經驗，恆可預見事後無力支付價金或
    遲延給付之風險，縱令買受人屆期不為支付價金，如無積極證據足以認定其在訂
    貨之初即有藉之詐財之本意，尚難僅因嗣後不為給付或遲延給付之情事，即推定
    其必然自始蓄意行騙。
三、訊據被告甲○○對於詐欺犯行堅詞否認，辯稱係因一時週轉不靈，並非故意不付
    款，且伊之前叫貨都有付錢，此次叫貨也有拿三個月的票給自訴人，是自訴人不
    收等語。經查，本院認定犯罪所憑之事證，必須基於吾人一般社會生活經驗認為
    大致可信，且除認定被告犯罪之外，無從本於同一事證為其他有利於被告之合理
    推斷，始足據為有罪判決之心證基礎。故關於債務不履行之事實，除非被告業已
    自白其為財產犯罪之結果，苟無其他足以證明行為人自始具有不法所有意圖之積
    極證據，自不得率先推定被告心存犯罪之故意，而令其自證無罪之義務，茲被告
    既已否認有何施用詐術犯行，自訴人亦未就所訴被告訂貨之初有意行騙乙節提出
    何等積極證據以憑調查，徒以債權未獲全部實現而自訴詐欺，依上開說明，尚乏
    確據。參以自訴代理人亦證稱：「他（指被告）曾向我們訂貨一次，有付清貨款
    ，但這次他都沒有付。」等情（見本院八十九年十一月八日審判筆錄），可見自
    訴人與被告之交易，係斟酌被告前次交易之信用狀態，被告並非以不法手段誤導
    自訴人對債信風險之判斷，則自訴人出售預拌混凝土予被告，要屬任意性處分，
    應無陷於錯誤之可言，是被告辯稱訂貨時並無不法所有之意圖，亦未施以詐術使
    自訴人陷於錯誤，自堪憑採。次查，自訴人與被告並非初次交易，被告與自訴人
    之前次交易，被告亦有按時支付價金，若被告存心詐騙，則何以詐騙貨款僅二萬
    二千四百五十二元，顯見被告於訂貨之初並無詐欺之犯意，要難因其事後無力支
    付貨款之背反債信情事，即遽與自始無意給付之財產犯罪行為相提並論，縱被告
    被逼債情急，一時無法還錢，虛詞以應，其目的在延期清償，與詐欺行為無關。
    綜上所述，被告所辯並未詐欺取財，自可採信。至自訴人與被告間債務不履行之
    法律關係純屬民事糾紛，自應循民事訴訟程序解決之。此外，復查無其他積極證
    據足認被告涉有詐欺犯行，揆諸首揭說明，既不能證明被告犯罪，即應為無罪之
    諭知。
據上論斷，應依刑事訴訟法第三百四十三條、第三百零一條第一項，判決如主文。
中      華      民      國      八十九      年    十一    月    二十二  日
                                      臺灣桃園地方法院刑事第二庭
                                          法  官  李  育  仁
右正本證明與原本無異。
如不服本判決，應於判決送達後十日內向本院提出上訴狀( 應附繕本 )，上訴於
臺灣高等法院。
                                          書記官  王  泰  元
中      華      民      國      八十九      年    十一    月    二十九  日


司法院資訊處製作；財團法人民間司法改革基金會備份。
